臺灣雲林地方法院刑事判決　　　　　　　100年度易字第287號
公　訴　人　臺灣雲林地方法院檢察署檢察官
被　　　告　許榮助
上列被告因竊盜案件，經檢察官提起公訴（100 年度偵字第2084
號），本院判決如下：
    主      文
許榮助犯竊盜罪，處有期徒刑月，如易科罰金，以新臺幣壹仟
元折算壹日。
    事實及理由
壹、犯罪事實：
    許榮助於民國100 年3 月27日上午6 時46分許，騎乘其所有
    車號3HR-038 號之三輪機車（後方拖掛1 臺二輪拖車，拖車
    後方檔板為黃色塑膠板，並懸掛一個紅色三角形警示板），
    途經余家富位於雲林縣斗六市○○街24號住處前，見余家富
    所有綠色手推車（下稱本案手推車）放置該處騎樓且無人看
    管，認有機可乘，遂意圖為自己不法之所有，於同日上午6
    時51分許，再度折返至上址前，徒手將本案手推車搬運至上
    述三輪機車後方拖掛之拖車內，隨即騎車離去，以此方式竊
    盜本案手推車得手。且於案發後將本案手推車放置於被告居
    所即雲林縣斗六市○○路507 巷12號與南陽街140 號中間之
    資源回收場內（與余家富前述住處相距不到1 公里）。嗣經
    余家富發現本案手推車失竊，隨即查閱住處對面中山國寶大
    樓之監視器畫面，同時前往附近找尋，進而在前述資源回收
    場發現遭竊之本案手推車後，決定報警處理。待警員陳明志
    等人據報前往上開資源回收場，當場查扣遭竊本案手推車1
    臺（已發還余家富保管），方查獲上情。
貳、認定犯罪事實所憑之證據及理由：
一、證據能力方面：
  (一)按被告以外之人於偵查中向檢察官所為陳述，除顯有不可信
    之情況者外，得為證據，刑事訴訟法第159 條之1 第2 項定
    有明文。檢察官在偵查中對被告以外之人所為之偵查筆錄，
    性質上屬傳聞證據，惟刑事訴訟法規定檢察官代表國家偵查
    犯罪、實施公訴，依法其有訊問被告、證人及鑑定人之權，
    證人、鑑定人並須具結，而實務運作時，檢察官偵查中向被
    告以外之人所取得之陳述，原則上均能遵守法律規定，不致
    違法取供，其可信度極高，職是，被告以外之人前於偵查中
    已具結而為證述，除反對該項供述得具有證據能力之一方，
    已釋明「顯有不可信之情況」之理由外，不宜遽指該證人於
    偵查中之陳述不具證據能力。經查，余家富在檢察官面前製
    作之筆錄（見偵卷第12頁至第14頁），內容係檢察官令其以
    證人身分具結後所為之證述，此有證人結文1 紙在卷可查（
    見偵卷第16頁），被告未提及檢察官在訊問時有不法取供之
    情形，亦未釋明余家富之證述有何顯不可信之情況，依上開
    規定，該份證述筆錄自得作為本案證據使用。
  (二)另被告以外之人於審判外之陳述，雖不符刑事訴訟法第159
    條之1 至之4 等4 條規定，而經當事人於審判程序同意作為
    證據，法院審酌該陳述作成時之情況，認為適當者，亦得作
    為證據，刑事訴訟法第159 條之5 第1 項同有規定。關於余
    家富之警詢筆錄（見警卷第6 頁至第7 頁），原則上不得作
    為證據使用，惟被告雖知上開證據資料為傳聞證據，但於本
    院審判程序中表示同意作為證據使用（見本院卷第24頁反面
    、第35頁），本院審酌上開證據製作時之情況，並無違法不
    當之情事，認為以之作為證據應屬適當，依前說明，應認該
    供述證據例外具有證據能力。
二、證明力方面：
    被告固坦承車號3HR-038 號三輪機車（後方拖掛1 臺二輪拖
    車，拖車後方檔板為黃色塑膠板，並懸掛一個紅色三角形警
    示板）為其所有，且平日停放在上開資源回收場內，又警方
    確實在其資源回收場內，找到一臺綠色手推車等事實，惟矢
    口否認有何竊盜之犯行，辯稱：警方找到的綠色手推車係伊
    約4 、5 年前在五金行購買的，不是偷來的，且伊於案發當
    時在家中睡覺，幾乎到快要中午才起床云云。惟查：
  (一)本案手推車於100 年3 月27日上午6 時51分許，在雲林縣斗
    六市○○街24號住處騎樓前，遭他人竊走。嗣余家富發覺上
    情，隨即查閱住處對面中山國寶大樓之監視器畫面，同時前
    往附近找尋，進而在被告所經營之上開資源回收場發現綠色
    手推車1 臺（與本案手推車顏色相同），決定報警處理。而
    警員陳明志等人據報前往上開資源回收場，當場查扣綠色手
    推車1 臺（發還余家富保管）。上開各情，為被告所是認（
    見本院卷第24頁），核與證人余家富於警詢、偵查及本院審
    理中所為之證述情節相符（見警卷第6 頁至第7 頁；偵卷第
    12頁至第14頁；本院卷第35頁至第37頁反面），復經證人陳
    明志於本院審判中證述甚詳（見本院卷第38頁至第41頁），
    另有贓物認領保管單1 紙及現場蒐證照片14張在卷可稽（見
    警卷第14頁至第15頁、第17頁；本院卷第47頁），堪信為真
    實。
  (二)就嫌疑人使用之交通工具觀之，警方至被告經營之前開資源
    回收場內，攝得之車號3HR-038 號三輪機車與二輪拖車（後
    方檔板為黃色塑膠板，並懸掛一個紅色三角形警示板），均
    為其所有供平日生活使用之物，業據被告供述明確（見警卷
    第2 頁、偵卷第14頁），復有三輪機車與二輪拖車之照片7
    張在卷足憑（見警卷第17頁；本院卷第47頁）。而本院於審
    理中當庭勘驗中山國寶大樓之監視器畫面後，認為：【錄
    影畫面顯示時間06：46：02至06：47：30】畫面左側為一柏
    油道路，該道路右側有一排機車停放，道路左側則為透天房
    屋，門口似有招牌等雜物。嫌疑人騎乘一輛三輪機車後方懸
    掛一輛二輪拖車（拖車後方檔板為黃色塑膠板，並懸掛一個
    紅色3 角形警示板），拖車並推滿雜物，自錄影畫面左下方
    道路出現，直行往畫面上方行駛至路口後左轉，消失於畫面
    。【錄影畫面顯示時間06：51：00至06：51：12】嫌疑人
    駛乘上開機車後方懸掛拖車自畫面上方道路直行往畫面左下
    方行駛，於一前方立有招牌等雜物之透天房屋門口即停住。
    【錄影畫面顯示時間06：51：14至06：52：59】嫌疑人停
    車後，往道路旁之透天房屋門口方向走去，後又回到其所騎
    乘機車後方懸掛之拖車，反覆來回數次，最後自該房屋門口
    走出來時，推著1 個有輪子之物品（看起來很像是拖車，但
    是顏色看不清楚）將該物品放置於拖車上後，騎乘機車迴轉
    後欲離開現場。上開各情，有本院勘驗筆錄在卷可佐（本院
    卷第16頁反面）。被告也自承於監視器畫面中出現之交通工
    具，與其平日使用之上述三輪機車及二輪拖車很像（見偵卷
    第14頁；本院卷第24頁）。本院復將監視器翻拍照片與警方
    至被告經營之資源回收場所拍攝之三輪機車、二輪拖車之照
    片仔細比對（見本院卷第47頁至第48頁），認被告所騎乘之
    三輪機車兩側輪子上方有銀色反光檔泥板，且被告所使用之
    拖車後方黃色塑膠檔板旁有加裝黃色警示燈，其上之三角警
    示板右下角有白色空白處等情，凡此均與案發當時監視器翻
    拍照片上所示嫌疑人作案時騎乘之三輪機車、使用之二輪拖
    車之特徵相符。佐以證人陳明志證稱：我自94年6 月起，就
    在雲林縣警察局斗六分局公正派出所擔任警員迄今，在我的
    印象中，本局轄區內（成功里、鎮南里、龍潭里、社口里、
    公正里、林頭里、重光里等）只有被告的拖車是長這個樣子
    等語（即後方有黃色塑膠檔板，另有紅色三角警示板）（見
    本院卷第39頁至第40頁）。證人陳明志既已在案發轄區服務
    許久，衡情對其轄區內之各情均有相當之瞭解，又資源回收
    業者往往伴隨著竊盜、贓物之高度風險，每每為轄區警方之
    重點關心對象，被告既以資源回收為業，復有贓物等前科（
    見臺灣高等法院被告前案紀錄表），則警方對其有特別印象
    ，應屬合情合理。是證人陳明志證稱其轄區內僅有被告使用
    之二輪拖車有如此之特徵（即後方有黃色塑膠檔板，另有紅
    色三角警示板），應有相當之真實性。依此勾稽，本案嫌疑
    人係使用被告所有之三輪機車與拖車犯案之事實，已可認定
    。被告辯稱警方轄區內尚有數臺拖車與其所有拖車之外觀相
    似云云，並無可取。被告復自承於案發時未將三輪機車或拖
    車交與他人使用（見偵卷第13頁至第14頁），則依常理研判
    ，被告為本案下手行竊之行為人，可能性極高。被告於本院
    審理中翻異前詞，辯稱：我的拖車後面紅色三角形警示板早
    就壞掉，缺了一邊，但警方拍的拖車照片上，紅色三角形警
    示板形狀完整云云（見本院卷第23頁、第40頁反面），因而
    質疑卷附二輪拖車照片，並非其所使用之二輪拖車。然而，
    警卷所附三輪機車與二輪拖車，確實係警方至被告之資源回
    收場所拍攝，已經被告供認無誤（見警卷第2 頁），另據證
    人陳明志證述明確（見本院卷第40頁反面），是被告所辯，
    已前後矛盾，況警方也無偽造或變造本案刑事蒐證照片之動
    機，故被告此部分之辯詞，應為卸責之詞，並無可信。
  (三)再就嫌疑人之外觀特徵而言，被告供稱其被警察打到槍（臺
    語，指被警察用子彈打到腳之意），平日走路不方便等語（
    見本院卷第44頁），可認被告為肢障人士。而本院於審判中
    當庭勘驗中山國寶大樓監視器畫面後，認為：【錄影畫面06
    ：52：25左右】疑似嫌疑人將疑似手推車之物放到後面拖車
    的時候，從他行走的軌跡、型態，看得出來是有一點跛腳（
    見勘驗筆錄，本院卷第44頁）。故本案嫌疑人與被告均有行
    走不便之外觀特徵，益可推論被告即為本案行竊之人。被告
    雖於本院審理中辯稱其不會在早上6 點多出門，都是幾乎快
    要中午才起床云云（見本院卷第16頁），但其在偵查中供稱
    ：早上6 點多的時候，我大部分時間是在睡覺，7 點多才會
    起床載小朋友上學云云（見偵卷第13頁），是被告之辯解前
    後不一，不能採信。且若如被告所言，會在早上7 點多載小
    朋友上學，則其在早上6 點多起床盥洗，甚至出門買早餐，
    也非難以想像之事，是被告辯稱案發當時未起床云云，並非
    可取。被告另辯稱本案監視器畫面中之嫌疑人兩隻手都會動
    ，但其有一隻手不會動云云（見本院卷第43頁反面），惟本
    院於審判中當庭勘驗該監視器畫面後，認為：因為畫面解析
    度的問題，看不出來嫌疑人是用一隻手還是兩隻手推疑似手
    推車之物（見勘驗筆錄，本院卷第44頁），被告對此勘驗結
    果也表示「沒有意見」（見本院卷第44頁），自難逕認被告
    所述為真。
  (四)復由查扣之綠色手推車來看，證人余家富於檢察官面前證稱
    ：雖然在被告經營之資源回收場找到的綠色手推車上面沒有
    寫名字或其他足資區別之特徵，但我一看就確定那臺手推車
    是我的，因為該手推車是我每天賣早餐要用的，而且我這臺
    手推車已經十幾年了，後來出廠的手推車都是寶藍色，不像
    我這臺是綠色的（見偵卷第13 頁 ）；於審判中證稱：這臺
    手推車是我在兩年前向舅舅拿來用的，那臺手推車我每天都
    在碰，一看就知道（見本院卷第36頁）。是證人余家富始終
    證稱其於前開資源回收場內找到之綠色手推車為其所有。本
    院認證人余家富既將本案手推車當作每日生財工具使用，可
    認接觸頻繁，並已使用相當時日，則其誤認之可能性，顯然
    較低。又證人余家富與被告並不相識，衡情應無設詞構陷被
    告入罪之理。再稽之該手推車照片所示（見警卷第15頁；本
    院卷第47頁）：手推車使用面之綠色漆大部分均已剝落，邊
    緣甚至有生鏽之情形，可認該部手推車確有相當之年資，此
    與證人余家富指證本案手推車已有十幾年之齡等語相符。是
    證人余家富指證警方在資源回收場查扣之手推車即為本案手
    推車，應有所本。被告雖辯稱查扣之手推車為其所購買，但
    此與證人余家富之上開指證相違，況由嫌疑人之交通工具與
    特徵，幾可判定被告犯案，警方據報前往被告經營之資源回
    收場時，也確實在資源回收場內找到與余家富遭竊之物相同
    之綠色手推車，若謂這一切純屬巧合，孰能採信？故被告辯
    稱余家富找到之綠色手推車為其所購買之物云云，委無可採
    。
  (五)另由被告之地緣關係來說，本案嫌疑人走路有一點跛腳，以
    三輪機車代步，後方並拖掛1 臺二輪拖車，業經敘明如上。
    則依一般人之經驗法則判斷，該嫌疑人之活動範圍應受有相
    當之限制。且由該嫌疑人於案發當天早上（監視器畫面顯示
    時間為06：46：02至06：47：30）經過雲林縣斗六市○○街
    24號余家富之住處前之行為可知，其平日應在大智街附近活
    動，甚至係居住在附近之鄰居。又本案找到手推車之資源回
    收場，與余家富之住處相距不到1 公里，騎車不用5 分鐘，
    也經證人余家富證述歷歷（見本院卷第37頁反面），故被告
    顯然具有地緣關係，由此更可確定其為竊取本案手推車之人
    。被告雖辯稱竊嫌偷到手推車之後，係往鎮南路方向行駛（
    即往被告居處之相反方向），而非往中山路方向離去（即往
    被告居處之相同方向）（見本院卷第42頁）。證人余家富於
    本院審判中也證稱：嫌疑人拿了之後，是往鎮南路方向離去
    （見本院卷第37頁）。但查，被告竊取本案手推車之後，復
    前往其他地點，再行返家，也非屬不可能之事。況本件案發
    之時（100 年3 月27），距離余家富外出尋獲本案手推車之
    時（100 年3 月28日），其間更有一天之間隔，自難以監視
    器畫面中之涉嫌人於竊盜得手後往他處離去，即逕認被告非
    為本案竊盜行為人。故被告執此卸責，仍無可取。
三、綜上各節，本院由嫌疑人所使用之交通工具、嫌疑人外觀特
    徵、查扣之手推車及被告之地緣關係等各方面進行判斷，認
    被告竊取本案手推車之行為，至為明確。被告辯稱其未行竊
    云云，應屬子虛。本案事證明確，被告犯行洵堪認定，應依
    法論科。
參、應適用之法律：
一、核被告所為，係犯刑法第320條第1 項之竊盜罪。
二、爰審酌被告有麻藥、贓物等前科（於本案不構成累犯，見臺
    灣高等法院被告前案紀錄表），竟仍不思悔改，再為本件竊
    盜犯行，且於犯後砌詞狡辯，犯後態度不佳，殊不可取，但
    本院念及被告為肢障人士，以經營資源回收為業，屬於社會
    上之弱勢族群，且本案手推車之價值不高，現已交由余家富
    領回，暨被告自承有2 個小孩，教育程度為國中畢業等一切
    情狀，量處如主文所示之刑，並諭知易科罰金之折算標準。
肆、應適用之法律：
一、刑事訴訟法第299 條第1 項前段。
二、刑法第320 條第1 項、第41條第1 項前段。
三、刑法施行法第1 條之1 第1 項、第2 項前段。
本案經檢察官陳詠薇到庭執行職務。
中    華    民    國   100    年    7     月    12    日
                  刑事第七庭  法  官  王 紹 銘
以上正本證明與原本無異。
如不服本判決應於收受判決後10日內向本院提出上訴書狀，並應
敘述具體理由；其未敘述上訴理由者，應於上訴期間屆滿後20日
內向本院補提理由書（均須按他造當事人之人數附繕本）。「切
勿逕送上級法院」。
                              書記官  洪 秀 虹
中    華    民    國   100    年    7     月    12    日
附錄本判決論罪科刑法條：
中華民國刑法第320 條第1 項（普通竊盜罪）
意圖為自己或第三人不法之所有，而竊取他人之動產者，為竊盜
罪，處5 年以下有期徒刑、拘役或500 元以下罰金。